【裁判字號】    95,易,1011
【裁判日期】    950623
【裁判案由】    詐欺
【裁判全文】
臺灣臺北地方法院刑事判決              95年度易字第1011號
    公  訴  人  臺灣臺北地方法院檢察署檢察官
    被      告  乙○○
上列被告因詐欺案件，經檢察官提起公訴（九十四年度偵字第
二三八五八號），嗣因被告就被訴事實為有罪之陳述，經本院告
知簡式審判程序意旨，並聽取公訴人及被告之意見後，本院合議
庭裁定由受命法官獨任依簡式審判程序審理，茲判決如下：
    主    文
乙○○幫助意圖為自己不法之所有，以詐術使人將本人之物交付
，累犯，處有期徒刑肆月，如易科罰金，以佰元折算壹日。
    犯罪事實
一、乙○○於民國九十一年間前因詐欺案件，經本院於九十二年
    十一月三日以九十二年度訴字第一四五九號判處有期徒刑六
    月確定，嗣因未到案執行經發布通緝，於九十三年九月九日
    緝獲入監執行，甫於九十四年三月八日縮刑期滿執行完畢。
二、乙○○為圖蠅利，得預見提供自己帳戶予不明人士使用，將
    幫助他人詐取財物之情形下，仍基於幫助詐欺之故意，於九
    十四年七月一日至同年九月二十九日間某日，在不詳地點，
    以新臺幣（下同）五千元之代價，將其北投榮總郵局第一三
    六支局、帳號第00000000000000號帳戶存摺
    、印章出賣並交付予真實姓名年籍均不詳之成年人。該姓名
    年籍均不詳之成年人在取得前開帳戶存摺後，即意圖為自己
    不法所有，於九十四年九月二十九日上午九時許，冒充財政
    部中央存款保險局人員撥打電話與甲○○，施用詐術佯稱：
    其台新銀行信用卡因被偽造，刻由情治單位及檢察官、員警
    負責偵辦中，偵查期間銀行帳戶及信用卡將全部停用，請速
    至中國國際商業銀行（下稱中國商銀）辦理電話語音轉帳，
    轉入帳戶請填寫為帳號：郵局第000000000000
    00號、戶名：乙○○，爾後提領款項均需經由此帳戶等語
    ，致甲○○因而陷於錯誤，依指示前往位於臺北市松山區○
    ○○路松山機場航站大廈二樓之中國商銀松山機場分行，為
    其中國商銀00000000000號帳戶申辦電話語音轉
    帳，並在中國商銀之電話銀行業務申請書暨約定書內，將上
    開乙○○之郵局帳戶設為約定轉入帳戶，且告知該姓名年籍
    均不詳成年人其中國商銀帳戶之語音轉帳密碼。而該姓名年
    籍均不詳之成年人即藉由語音轉帳方式，於同日下午自甲○
    ○中國商銀帳戶內匯出五十三萬九千元至乙○○上開郵局帳
    戶內，並隨即提領殆盡。嗣後甲○○查覺受騙，始報警循線
    查知上情。
三、案經臺北市政府警察局北投分局移送臺灣士林地方法院檢察
    署（下稱士林地檢署）檢察官呈請臺灣高等法院檢察署檢察
    長令轉臺灣臺北地方法院檢察署（下稱臺北地檢署）檢察官
    偵查起訴。
    理    由
壹、程序方面：
    按本件被告乙○○所犯係死刑、無期徒刑、最輕本刑為三年
    以上有期徒刑以外之罪，其於準備程序就前揭被訴事實為有
    罪之陳述，經本院告知簡式審判程序之旨，並聽取其與公訴
    人之意見後，本院認無不得或不宜改依簡式審判程序進行之
    處，爰依刑事訴訟法第二百七十三條之一第一項、第二百八
    十四條之一，裁定本件由受命法官獨任進行簡式審判程序，
    合先敘明。
貳、實體部分：
一、證據之認定：
    上述犯罪事實二部分，業具被告於本院審理時供承不諱（本
    院九十五年六月九日審判筆錄參照），且經被害人甲○○於
    警詢時證述明確（士林地檢署偵查卷第十一頁至第十二頁調
    查筆錄參照），並有中華郵政股份有限公司儲匯處九十五年
    一月二十三日儲字第０九五００００一一九號函附之被告上
    開郵局帳戶立帳申請書、客戶歷史交易清單在卷足憑（臺北
    地檢署偵查卷第十二頁至第十六頁），尚有被害人甲○○填
    具之中國商銀電話銀行業務申請書暨約定書資參照（士林地
    檢署偵查卷第十六頁參照）。是依上述補強證據已足資擔保
    被告於本院審理中就前開犯罪事實所為之任意性自白具有相
    當程度之真實性，而得使本院確信被告前述自白之犯罪事實
    確屬真實，參照刑事訴訟法第一百五十六條第一項「被告之
    自白，非出於強暴、脅迫、利誘、詐欺、疲勞訊問、違法羈
    押或其他不正之方法，且與事實相符者，得為證據。」，及
    同條第二項「被告之自白，不得作為有罪判決之唯一證據，
    仍應調查其他必要之證據，以察其是否與事實相符。」規定
    ，本院自得依被告前述自白及各該補強證據認定被告確有為
    前述犯行。從而，本件事證明確，被告犯行堪以認定。
二、論罪科刑之法律適用：
  (一)查金融存款帳戶，屬於個人財產權益，其與儲戶存摺、印章
    、提款卡相結合，專屬性、私密性更高，除非本人或與本人
    具密切之關係者，難認有何理由可自由使用私人之存摺、印
    鑑及提款卡，一般人亦均有應妥善保管上開物件，防止被他
    人冒用之認知。且近來詐欺集團犯案每每利用人頭帳戶為其
    犯罪工具，若任意提供自己帳戶及其相關物件資料予不明人
    士使用，將有遭他人作為詐欺犯罪時，非正當資金進出之用
    之不法用途，此為具有社會生活經驗之成年人所得認識，本
    件被告任意交付其帳戶資料予不認識之人，即有以己帳戶供
    他人作為詐欺犯罪時使用之未必故意甚明。惟被告僅提供其
    帳戶之相關物件，為他人之詐欺取財犯行提供助力，尚無以
    自己實施詐欺犯罪之意思，而與他人有詐欺犯罪之犯意聯絡
    ，或被告有直接參與詐欺犯罪構成要件行為之分擔情事，尚
    非共同正犯，是核被告所為，係犯刑法第三十條第一項、第
    三百三十九條第一項之幫助詐欺取財罪。被告幫助他人犯罪
    ，應依刑法第三十條第二項從犯之規定，按正犯之刑減輕之
    。
  (二)被告有如犯罪事實欄一所述之犯罪科刑執行情形，此有台灣
    高等法院被告前案紀錄表一份在卷可稽，被告於所犯上開案
    件執行完畢後，五年內再犯本件有期徒刑以上之罪，為累犯
    ，應依刑法第四十七條之規定加重其刑。
  (三)爰審酌被告因經濟環境不佳，一時貪圖小利，提供帳戶予他
    人犯罪使用，影響社會正常交易安全，增加被害人尋求救濟
    之困難，並使犯罪之追查趨於複雜，及其提供帳戶所獲利益
    ，且於犯罪後坦承犯行不諱，暨被告犯罪之動機、目的、手
    段、品行、智識程度，並提供其母親年邁身體中風，目前居
    住安養院，每月開支龐大（此有羅東博愛醫院診斷證明書、
    私立安親老人養護院出具之證明書）等一切情狀，量處如主
    文所示之刑，並諭知易科罰金之折算標準。
據上論斷，應依刑事訴訟法第二百七十三條之一第一項、第二百
九十九條第一項前段，刑法第三十條第一項前段、第二項、第三
百三十九條第一項、第四十七條、第四十一條第一項前段，罰金
罰鍰提高標準條例第一條前段、第二條，判決如主文。
本案經檢察官蕭斌志到庭執行職務。
中    華    民    國    95    年    6     月    23    日
                  刑事第九庭    法  官  葉珊谷
以上正本證明與原本無異。
如不服本判決，應於判決送達後10日內，向本院提出上訴狀。
                                書記官  顏淑華
中    華    民    國    95    年    6    月     23    日
附錄本案論罪科刑法條全文：
中華民國刑法第三百三十九條：
意圖為自己或第三人不法之所有，以詐術使人將本人或第三人之
物交付者，處五年以下有期徒刑、拘役或科或併科一千元以下罰
金。
以前項方法得財產上不法之利益或使第三人得之者，亦同。


司法院資訊處製作；財團法人民間司法改革基金會備份。
